【裁判字號】    97,訴,3338
【裁判日期】    971229
【裁判案由】    違反毒品危害防制條例
【裁判全文】
臺灣彰化地方法院刑事判決              97年度訴字第3338號
公  訴  人  臺灣彰化地方法院檢察署檢察官
被      告  甲○○
                    （現於臺灣彰化監獄執行中）
上列被告因違反毒品危害防制條例案件，經檢察官提起公訴（
97年度撤緩毒偵字第11號），本院以簡式審判程序判決如下：
    主    文
甲○○施用第一級毒品，累犯，處有期徒刑捌月。
    事    實
一、甲○○前於民國89年間因施用毒品案件，經依法院裁定送
    入觀察勒戒處所觀察勒戒後，經評定認有繼續施用毒品傾向
    後，再依法院裁定送入戒治處所施以強制戒治，於90年3月
    28日停止處分出監，復經撤銷停止戒治，於90年12月23日執
    行完畢出監，並經臺灣彰化地方法院檢察署以91年度戒毒偵
    字第68、69號為不起訴處分確定。92年間因施用毒品案件
    ，經依法院裁定送入觀察勒戒處所觀察勒戒，於93年1月9日
    因法律修正而終結執行出監，並經臺灣高等法院臺中分院以
    92年度上訴字第1195號判決判處有期徒刑8月確定，於93年9
    月8日縮刑期滿執行完畢。94年間因施用毒品等案件，分
    別經臺灣高等法院臺中分院及本院以94年度上訴字第1164號
    、94年度易字第530號判決判處有期徒刑10月、4月確定，後
    並經臺灣高等法院臺中分院以94年度聲字第962號裁定定應
    執行刑為有期徒刑1年確定；95年間另因施用毒品等案件，
    經本院以95年度訴字第54號判決判處有期徒刑1年、5月，應
    執行有期徒刑1年4月確定，後並經本院以96年度聲減字第
    766號裁定減刑及定應執行刑為有期徒刑8月確定，與前開案
    件接續執行後，於96年7月16日縮刑期滿執行完畢。詎猶不
    知悔改，復基於施用第一級毒品之犯意，於96年11月7日上
    午9時許，在彰化縣社頭鄉某加油站內，以將第一級毒品海
    洛因摻入香菸內點燃吸食之方式，施用第一級毒品海洛因1
    次。嗣因甲○○為警通知定期採驗尿液未到，而於96年11月
    9日晚間6時許，為警持臺灣彰化地方法院檢察署檢察官所核
    發之強制採尿許可書強制到案接受採尿送驗，甲○○於有偵
    查犯罪職權之員警未發覺其施用第一級毒品之犯行前，即主
    動向員警自首上開施用第一級毒品之犯行，並接受裁判，經
    警採其尿液送驗結果，呈現海洛因代謝物之可待因、嗎啡陽
    性反應，而查悉上情。
二、案經彰化縣警察局員林分局報告臺灣彰化地方法院檢察署檢
    察官偵查起訴。
    理  由
一、本件被告甲○○所犯係死刑、無期徒刑、最輕本刑為三年以
    上有期徒刑以外之罪，其於準備程序中就被訴事實為有罪之
    陳述，經告知被告簡式審判程序之旨，並聽取公訴人及被告
    之意見後，本院合議庭認為適宜而裁定由受命法官獨任進行
    簡式審判程序，合先敘明。
二、上揭犯罪事實，業據被告甲○○於警詢及偵審中坦承不諱，
    且被告於上揭時地為警查獲後，經警採集其尿液送驗結果，
    確呈現海洛因代謝物之可待因、嗎啡陽性反應，此有詮昕科
    技股份有限公司出具之濫用藥物尿液檢驗報告及委託鑑驗尿
    液代號與真實姓名對照表各1份在卷可稽，足見被告上開自
    白確與事實相符，應可採信。又被告前於89年間因施用毒
    品案件，經依法院裁定送入觀察勒戒處所觀察勒戒後，經評
    定認有繼續施用毒品傾向後，再依法院裁定送入戒治處所施
    以強制戒治，於90年3月28日停止處分出監，復經撤銷停止
    戒治，於90年12月23日執行完畢出監，並經臺灣彰化地方法
    院檢察署以91年度戒毒偵字第68、69號為不起訴處分確定。
    92年間因施用毒品案件，經依法院裁定送入觀察勒戒處所
    觀察勒戒，於93年1月9日因法律修正而終結執行出監，並經
    臺灣高等法院臺中分院以92年度上訴字第1195號判決判處有
    期徒刑8月確定，於93年9月8日縮刑期滿執行完畢。94年
    間因施用毒品等案件，分別經臺灣高等法院臺中分院及本院
    以94年度上訴字第1164號、94年度易字第530號判決判處有
    期徒刑10月、4月確定，後並經臺灣高等法院臺中分院以94
    年度聲字第962號裁定定應執行刑為有期徒刑1年確定；95年
    間另因施用毒品等案件，經本院以95年度訴字第54號判決判
    處有期徒刑1年、5月，應執行有期徒刑1年4月確定，後並經
    本院以96年度聲減字第766號裁定減刑及定應執行刑為有期
    徒刑8月確定，與前開案件接續執行後，於96年7月16日縮刑
    期滿執行完畢等節，有臺灣高等法院被告前案紀錄表1份在
    卷可憑。綜上所述，本案事證明確，被告犯行堪以認定。
三、按施用第一、二級毒品為犯罪行為，毒品危害防制條例第10
    條定有處罰明文。故施用第一、二級毒品者，依前揭規定本
    應科以刑罰。惟基於刑事政策，對合於一定條件之施用者，
    則依同條例第20條、第23條之規定，施以觀察、勒戒及強制
    戒治之保安處分。毒品危害防制條例於92年7月9日修正公布
    ，自93年1月9日施行，其中第20條、第23條將施用毒品之刑
    事處遇程序，區分為「初犯」及「5年內再犯」、「5年後再
    犯」。依其立法理由之說明：「初犯」，經觀察、勒戒或強
    制戒治後，應為不起訴處分或不付審理之裁定；經觀察、勒
    戒或強制戒治執行完畢釋放後，「5年內再犯」者，因其再
    犯率甚高，原實施之觀察、勒戒及強制戒治既已無法收其實
    效，爰依法追訴或裁定交付審理。至於經觀察、勒戒或強制
    戒治執行完畢釋放後，「5年後再犯」者，前所實施之觀察
    、勒戒或強制戒治已足以遮斷其施用毒品之毒癮，為期自新
    及協助其斷除毒癮，仍適用「初犯」規定，先經觀察、勒戒
    或強制戒治之程序。從而依修正後之規定，僅限於「初犯」
    及「5年後再犯」二種情形，始應先經觀察、勒戒或強制戒
    治程序。倘被告於5年內已再犯，經依法追訴處罰，縱其第3
    次（或第3次以上）再度施用毒品之時間，在初犯經觀察、
    勒戒或強制戒治執行完畢釋放5年以後，已不合於「5年後再
    犯」之規定，且因已於「5年內再犯」，顯見其再犯率甚高
    ，原實施觀察、勒戒或強制戒治，已無法收其實效，即應依
    該條例第10條處罰（最高法院95年度第7次刑事庭會議決議
    意旨參照）。查，被告於89年間因施用毒品案件，經依法院
    裁定送入觀察勒戒處所觀察勒戒後，經評定認有繼續施用毒
    品傾向後，再依法院裁定送入戒治處所施以強制戒治，於90
    年3月28日停止處分出監，復經撤銷停止戒治，於90年12月
    23日執行完畢出監，5年內復因施用毒品案件，經臺灣高等
    法院臺中分院以92年度上訴字第1195號判決判處有期徒刑8
    月確定，有臺灣高等法院被告前案紀錄表1份在卷可憑。依
    據上開說明，被告本案犯行自應予以論罪科罰，併此敘明。
四、核被告所為，係犯毒品危害防制條例第10條第1項之施用第
    一級毒品罪。被告施用第一級毒品前持有第一級毒品之低度
    行為，應為其施用之高度行為所吸收，不另論罪。復按刑法
    第62條所謂「發覺」，固非以有偵查犯罪職權之機關或人員
    確知其人犯罪無誤為必要，而於對其發生嫌疑時，即得謂為
    已發覺；但此項對犯人之嫌疑，仍須有確切之根據得為合理
    之可疑者，始足當之，若單純主觀上之懷疑，要不得謂已發
    生嫌疑（最高法院72年臺上字第641號判例意旨參照）。所
    謂發覺，係指有偵查職權之公務員已知悉「有犯罪事實」及
    「犯罪之人」。如僅係推測其已發生，而與事實巧合，即與
    知悉已發生有別。毒品危害防制條例第25條第1項規定：「
    犯第10條之罪而付保護管束者，於保護管束期間，警察機關
    或執行保護管束者應定期或於其有事實可疑為施用毒品時，
    通知其於指定之時間到場採驗尿液，無正當理由不到場或到
    場而拒絕採驗者，得報請檢察官或少年法院許可，強制採驗
    。」其立法目的，係因施用毒品者，一旦成癮，有反覆施用
    之傾向，極難戒治。於施用毒品之人付保護管束期間，指定
    時間通知其到場採驗尿液；若未依照指定時間到場採驗尿液
    ，則可報請檢察官強制採驗，可以令犯施用毒品罪之人，在
    保護管束期間，未完全戒斷毒癮之前，心生警惕，不敢隨意
    再施用毒品。並非以施用毒品者，不依照指定之時間到場，
    承辦人員即可據此「知悉」未到場之人有施用毒品之事實（
    臺灣高等法院臺中分院97年度上訴字第739、1910、2657號
    判決參照）。查，本件被告於96年11月9日施用毒品之犯行
    ，係因被告為列管毒品人口，為警通知定期採驗尿液未到，
    經警向臺灣彰化地方法院檢察署檢察官聲請核發強制採尿許
    可書後，強制被告到案接受採尿送驗，被告乃於尿液檢驗結
    果出爐前，即有偵查犯罪職權之機關或個人發覺其犯罪前，
    向承辦警員自首其本次施用第一級毒品海洛因之犯行，業據
    被告供明在卷，並有本院電話紀錄表、強制採驗尿液許可書
    及被告於96年11月9日之調查筆錄等件附卷可憑，足認被告
    確係在警員未發現有確切之根據得為合理之懷疑前，即主動
    供述其施用第一級毒品，嗣亦接受裁判，核與自首之規定相
    符，爰依刑法第62條前段規定減輕其刑。另查，被告於94年
    間因施用毒品等案件，分別經臺灣高等法院臺中分院及本院
    以94年度上訴字第1164號、94年度易字第530號判決判處有
    期徒刑10月、4月確定，後並經臺灣高等法院臺中分院以94
    年度聲字第962號裁定定應執行刑為有期徒刑1年確定；95年
    間另因施用毒品等案件，經本院以95年度訴字第54號判決判
    處有期徒刑1年、5月，應執行有期徒刑1年4月確定，後並經
    本院以96年度聲減字第766號裁定減刑及定應執行刑為有期
    徒刑8月確定，與前開案件接續執行後，於96年7月16日縮刑
    期滿執行完畢，有臺灣高等法院被告前案紀錄表1份在卷可
    稽，其於受有期徒刑執行完畢後5年以內，再故意犯本件有
    期徒刑以上之罪，為累犯，應依法加重其刑。被告同時具有
    加重及減輕事由，應依刑法第71條第1項之規定先加後減之
    。爰審酌被告曾因施用毒品案件接受觀察勒戒及強制戒治處
    分，並曾因施用毒品案件，多次經法院判處罪刑確定，竟無
    視於毒品對於自身健康之戕害及國家對於杜絕毒品犯罪之禁
    令，猶施用毒品不輟，再為本案犯行；被告吸毒係戕害自己
    身心之行為及被告犯罪後尚能於警詢及偵審中坦承犯行之態
    度等一切情狀，量處如主文所示之刑。
據上論斷，應依刑事訴訟法第273條之1第1項、第299條第1項前
段，毒品危害防制條例第10條第1項，刑法第11條前段、第47條
第1項、第62條前段，判決如主文。
本案經檢察官張聖傳到庭執行職務。
中    華    民    國    97    年    12    月    29    日
                  刑事第五庭    法  官  蔡家瑜
以上正本證明與原本無異。
如不服本判決應於收受判決後10日內向本院提出上訴書狀，並應
敘述具體理由；其未敘述上訴理由者，應於上訴期間屆滿後20日
內向本院補提理由書 (均須按他造當事人之人數附繕本)「切勿
逕送上級法院」。
中    華    民    國    97    年    12    月    29    日
                                書記官  陳秀鳳
附錄論罪科刑法條：
毒品危害防制條例第十條第一項：
施用第一級毒品者，處六個月以上五年以下有期徒刑。


司法院資訊處製作；財團法人民間司法改革基金會備份。
